臺灣臺北地方法院民事裁定
111年度小抗字第20號
抗  告  人  王大吉    寄臺北市○○區○○○○○○00號信箱
相  對  人  毛振華  

上列當事人間請求損害賠償事件，抗告人對於民國111年4月25日
本院臺北簡易庭111年度北小更一字第3號裁定提起抗告，本院裁
定如下：
    主  文
原裁定廢棄。
    理  由
一、按對於小額程序之第一審裁判之抗告，非以其違背法令為理
    由，不得為之；抗告法院認抗告為有理由者，應廢棄或變更
    原裁定；非有必要，不得命原法院或審判長更為裁定；對於
    小額事件之抗告程序，準用第四編抗告程序之規定，民事訴
    訟法第436條之24第2項、第492條、第436條之32第3項定有
    明文。次按，民事訴訟法第199條第2項規定，審判長應向當
    事人發問或曉諭，令其為事實上及法律上陳述、聲明證據或
    為其他必要之聲明及陳述；其所聲明或陳述有不明瞭或不完
    足者，應令其敘明或補充之。此為審判長因定訴訟關係之闡
    明權，同時並為其義務，故審判長對於訴訟關係未盡此項必
    要之處置，違背闡明之義務者，其訴訟程序即有重大瑕疵，
    而基此所為之判決，自屬違背法令（最高法院110年度台上
    字第2802號民事判決意旨可參）。復依民事訴訟法第436條
    之16前段規定，當事人不得為適用小額程序而為一部請求，
    違反其規定而為一部請求者，法院固應以裁定駁回之（參照
　　辦理民事訴訟事件應行注意事項第206點），惟當事人是否
    為適用小額程序而為一部請求，其陳述如有不明瞭，審判長
    應依同法第199條第2項規定，令其敘明之；又當事人於小額
    程序為訴之變更、追加或提起反訴，除當事人合意繼續適用
    小額程序並經法院認為適當者外，依同法第436條之15規定
    ，僅得於同法第436條之8第1項之範圍內為之，否則法院應
    駁回其變更、追加之訴或反訴。
二、抗告人抗告意旨略以：請庭上釋疑：㈠抗告人曾詢問鈞院一
    樓窗口諮詢，問：原起訴新台幣（下同）10萬元，可否變更
    訴之聲明，追加求償金額。回覆：可提看看，但法官會請您
    提出理由，准或不准，端看庭審。㈡抗告人曾詢問鈞院一樓
    ，登記法律扶助基金會律師諮詢（每日20名額），問：原起
    訴10萬元，可否變更訴之聲明，追加求償金額。律師答覆：
    依據民事訴訟法第255條原訴變更或追加他訴。原則上可以
    。㈢抗告人曾詢問民意代表服務處免費法律諮詢，問：原起
    訴10萬元，可否變更訴之聲明，追加求償金額。律師答覆：
    原則上可以。法官可准也可不准。10萬内屬小額訴訟；50萬
    内屬簡易訴訟；超過50萬屬普通訴訟....。㈣抗告人曾詢問
    付費法律事務所，問：原起訴10萬元，可否變更訴之聲明，
    追加求償金額。答覆：⒈若事實相同只追加金額是沒有問題
    。⒉可以同案追加金額。⒊10萬元是走小額訴訟；可以變更訴
    之聲明；依據民事訴訟法第255條。⒋以上亦有Line截圖....
    。釋疑以下四點，請庭上行使闡明權：⒈承上，可提變更，
    法官若准，依序（小額訴訟程序、簡易訴訟程序及通常訴訟
    程序）。⒉承上，可提變更，法官若不准，依變更訴之聲明
    駁回，但，回歸按原案原審？⒊承上，不可提變更，無關法
    官准或不准，只能按原案原審。⒋承上，不可提變更，無關
    法官准或不准，不但不准變更，連原案亦撤消庭審等語。
三、經查，本件抗告人對相對人於原審起訴請求損害賠償訴訟，
    其原起訴請求10萬元，嗣具狀表示：其損失不止10萬元，希
    望變更訴之聲明，追加求償金額一情，原審認抗告人係適用
    小額程序而為一部請求，其訴違反民事訴訟法第436條之16
    一部請求禁止之規定，以其訴為不合法裁定駁回抗告人之訴
    。然抗告人於原審具狀表示欲追加求償金額，雖於小額程序
    為訴之變更、追加後，將使訴訟標的金額逾10萬元，逾越民
    事訴訟法第436條之8第1項所定範圍，原審如認其訴之變更
    、追加不合法，依前開規定，應行使闡明權，令抗告人敘明
    是否一部請求，或是否同意繼續適用小額程序而裁定駁回其
    所變更、追加之訴，並就原訴繼續審理，始謂妥適，不得逕
    以抗告人未向法院陳明就其餘額不另起訴請求，即以其起訴
    不合法，裁定駁回抗告人之起訴。從而，抗告人抗告意旨指
    摘原審未就不可追加求償金額或追加求償金額法律效力釋疑
    行使闡明權，求予廢棄原裁定，為有理由，爰由本院將原裁
    定廢棄，發回原審即本院台北簡易庭更為適法之處理。
四、據上論結，本件抗告為有理由，爰裁定如主文。
中　　華　　民　　國　　111 　年　　 9 　 月 　 27　　日
                  民事第四庭  審判長法　官  溫祖明
                                    法  官  洪文慧
　　　　　　　　　　　　　　　　　　法  官  陳靜茹
以上正本係照原本作成。　　　　　　　　　　　　　　　　　
本裁定不得再抗告。　
中　　華　　民　　國　　111 　年　　9 　　月　　27　　日
                                    書記官  蔡汶芯